【裁判字號】    96,交聲,1468
【裁判日期】    970222
【裁判案由】    違反道路交通管理處罰條例聲明異議
【裁判全文】
臺灣士林地方法院交通事件裁定        96年度交聲字第1468號
原處分機關  交通部公路總局台北區監理所
異  議  人
即受處分人  乙○○
上列異議人即受處分人因違反道路交通管理處罰條例案件，對於
交通部公路總局臺北區監理所民國96年10月25日所為之處分（原
處分案號：北監自裁字裁40-C00000000號），聲明異議，本院裁
定如下：
    主  文
原處分撤銷。
乙○○汽車駕駛人，行經有燈光號誌管制之交叉路口紅燈右轉，
處罰鍰新臺幣玖佰元，並記違規點數點。
    理  由
一、按汽車駕駛人，行經有燈光號誌管制之交岔路口紅燈右轉者
    ，處新臺幣（下同）600 元以上1,800 元以下罰鍰，並記違
    規點數3 點。道路交通管理處罰條例第53條第2 項、第63條
    第1 項第3 款分別定有明文。
二、原處分意旨略以：本件異議人即受處分人乙○○於96年7 月
    11日13時8 分，駕駛車牌號碼359-DK號營業小客車行經臺北
    縣淡水鎮○○路○ 段沙崙路口處時，經臺北縣政府警察局淡
    水分局中正派出所警員當場攔停舉發「紅燈左轉（往臺北）
    」之違規，爰依道路交通管理處罰條例第53條第1 項規定，
    並經原處分機關即交通部公路總局臺北區監理所依上開規定
    及違反道路交通管理事件統一裁罰標準及處理細則等規定，
    於96年10月25日裁處受處分人罰鍰新臺幣2,700 元，並依同
    條例第63條第1 項第3 款規定，記違規點數3 點。
三、異議意旨略以：伊當時是從沙崙路右轉中正路二段，往臺北
    方向行駛，為紅燈右轉，並非紅燈左轉。異議人向原處分機
    關表示不服舉發，經原處分機關裁決維持舉發結果後，異議
    人於法定期限內向本院交通法庭聲明異議云云。
四、經查：
（一）異議人即受處分人乙○○駕駛車號359-DK號營業一般小客
      車，在上揭時地經警攔停舉發「紅燈左轉（往臺北）」之
      事實，固有臺北縣政府警察局96年7 月11日北縣警交字第
      C00000000 號舉發違反道路交通管理事件通知單1 紙在卷
      可稽，惟查：
（二）異議人即受處分人乙○○辯稱：伊當時是從漁人碼頭要去
      淡水車站，伊當時是從沙崙路右轉中正路（往臺北方向）
      。證人即舉發本件違規之臺北縣政府政府警察局淡水分局
      中正路派出所警員甲○○到庭結證稱：「（問：當時如何
      取締受處分人？《並請證人當庭繪製現場圖及受處分人行
      進方向》）當時受處分人是在沙崙路，到中正路口他左轉
      中正路要往臺北方向，當時是紅燈，我在受處分人後面也
      在停等紅燈，因為受處分人違規左轉，所以我就取締。」
      （參見本院96年11月28日訊問筆錄）。經本院核閱證人甲
      ○○所繪製之現場圖，依圖所示若從異議人所稱之行進方
      向，即從漁人碼頭欲往淡水車站之方向，必須右轉；若依
      證人所稱異議人之行進方向，即從沙崙路欲往臺北方向，
      必須左轉。兩者行進方向為相反之方向，異議人之違規行
      為分別會成立紅燈右轉及紅燈左轉。
（三）按法院於審理行為人違反道路交通管理處罰條例案件，當
      踐行完畢調查證據之程序後，為事實之認定時，如就原處
      分機關所認定之行為人違規事實仍有合理之訴訟上懷疑，
      而無法百分之百確信行為人確有該當於道路交通管理處罰
      條例各該處罰條文之構成要件事實時，即應依訴訟上對待
      證事實「倘有懷疑，則從被告之利益作解釋」之證據法則
      ，作對受處分人有利之認定。查本件舉發違反道路交通管
      理處罰條例通知單上記載之違規條款為道路交通管理處罰
      條例第53條第2 項，應為「紅燈右轉」之違規事實所應適
      用之法條；雖證人甲○○證稱應該是引用該條例第53條第
      1 項，而在違規事實欄部分，本來是寫紅燈左轉，「左」
      字因為風大被劃到，所以乾脆劃掉重複寫1 個「左」字。
      本院核閱該通知單違規事實欄部分，原本被劃掉之字體與
      「右」字十分相近，加上引用之違反法條又為同條例第53
      條第2 項，則異議人所稱係其違規事實係紅燈右轉，實不
      無可能。本院審酌本件舉發單之開立既然有上開之瑕疵，
      應對異議人為有利之認定。
五、綜上所述，原處分機關依道路交通管理處罰條例第53條第1
    項之違規規定，予以裁處顯有未洽，自應由本院依道路交通
    案件處理辦法第20條前段之規定撤銷原處分，另裁處如主文
    第2 項所示之處罰。
六、據上論斷，應依道路交通案件處理辦法第20條，裁定如主文
    。
中    華    民    國    97    年     2    月    22    日
                  交通法庭    法  官  賴邦元
以上正本證明與原本無異。
如不服本裁定，應於送達後5日內，向本院提出抗告狀。
                              書記官  游育慈
中    華    民    國    97    年    2     月    22    日


司法院資訊處製作；財團法人民間司法改革基金會備份。
